【裁判字號】    98,上訴,1382
【裁判日期】    980624
【裁判案由】    毒品危害防制條例
【裁判全文】
臺灣高等法院刑事判決                98年度上訴字第1382號
上  訴  人  臺灣臺北地方法院檢察署檢察官
被      告  甲○○
上列上訴人因被告毒品危害防制條例案件，不服臺灣臺北地方法
院98年度訴字第163號，中華民國98年3月9日第一審判決（起訴
案號：臺灣臺北地方法院檢察署97年度撤緩偵字第7號），提起
上訴，本院判決如下：
    主  文
上訴駁回。
    理  由
一、本案經本院審理結果，認第一審以被告甲○○犯毒品危害防
    制條例第十條第一項之施用第一級毒品罪，並應論以累犯，
    判處有期徒刑八月，並諭知扣案第一級毒品海洛因一包沒收
    銷燬，其認事用法核無違誤，量刑亦稱妥適，應予維持，並
    引用第一審判決書記載之事實、證據及理由（如附件）。
二、檢察官上訴意旨略以：原審認被告符合自首要件，無非僅以
    被告辯稱其因形跡可疑，於警方盤查時，當場主動自其外套
    右邊口袋拿出海洛因一包交由警方查扣，為唯一論據。惟警
    方係據報於臺北市萬華區○○○路○段與西寧南路口一帶經
    常有毒品交易，經到場埋伏查緝，見被告形跡可疑，立即上
    前盤查並出示證件及表明查緝毒品來意，被告自知難逃法網
    ，自行拿出海洛因一包，是警方在被告自行將毒品取出交付
    前，業已發覺犯罪，並列為偵查對象無訛，難謂符合自首之
    要件。且原審未傳訊查獲警員，以調查被告是否符合自首要
    件，卷內復無警方認為符合自首要件所檢附之自首調查表，
    即逕認被告符合自首要件予以減輕其刑，原判決自難謂適法
    云云。
三、經查：
  (一)按自首之動機不一而足，有出於內心悔悟者，有由於情勢所
    迫者，亦有基於預期邀獲減輕其刑之寬典者，而於偵查機關
    尚未發覺犯罪之前，行為人向該管機關申告自己之犯罪事實
    ，自願接受法院之裁判者稱之。所謂「未發覺之罪」，係凡
    有追訴搜查權之機關，不知有犯罪事實，或雖知有犯罪事實
    而不知犯罪人為何人者，均屬之。換言之，必刑事追訴機關
    已知悉犯罪事實並知犯罪人為何人，始得謂已發覺。又稱知
    悉者，固不以確知其為犯罪之人為必要，但須其犯罪事實，
    確實存在而對於犯人之嫌疑，有確切之根據得為合理之可疑
    者，始足當之，如犯罪事實不存在而懷疑其已發生，或雖已
    發生而未為該管公務員所知，僅係主觀上單純之推測懷疑，
    均不得謂為已發覺。
  (二)本件係臺北市政府警察局萬華分局武昌街派出所警員乙○懷
    疑在臺北市○○○路○段與西寧南路口之公園內有人施用毒
    品，即前往巡邏，隨機發現被告騎乘機車從忠孝西路轉西寧
    南路時，覺得被告臉色蒼白，且騎機車時一直回頭看，認為
    其行跡可疑，雖無確定根據認為被告有持有及施用毒品，但
    感覺被告好像有施用毒品的樣子，就加以攔查，並打電話回
    派出所查詢被告身分時，被告就主動從衣服口袋中拿出海洛
    因，並表示在查獲前有施用毒品等情，業據證人即警員乙○
    於本院審理時證述明確（見本院九十八年五月十三日審判筆
    錄）。可見警員只是感覺被告有施用毒品，才隨機加以盤查
    ，揆諸前揭說明，警員顯尚未獲得確切根據得將被告列為施
    用毒品之偵查對象，自難認被告向其交出海洛因及供述施用
    毒品前，已掌握具體證據而發覺被告犯罪，故警員隨機盤查
    被告之行為僅係主觀上單純之推測懷疑，自不得謂已發覺被
    告犯罪，從而被告於其犯罪未被發覺前，主動向警員交出海
    洛因並表明有施用，且接受裁判，自屬符合自首之規定，原
    判決並依自首之規定予以減輕其刑，經核認事用法尚無不合
    ，量刑亦屬適當。是檢察官上訴意旨，指摘原審未加詳查，
    逕認被告符合自首要件，難謂允當云云，要非可採，其上訴
    為無理由，應予駁回。
四、本件被告甲○○所犯係死刑、無期徒刑或最輕本刑為三年以
    上有期徒刑以外之罪，亦非高等法院管轄第一審案件，其就
    被訴事實為有罪之陳述，經本院告知簡式審判程序之旨，並
    聽取檢察官、被告之意見後，裁定依簡式審判程序審理，併
    予敘明。
據上論斷，應依刑事訴訟法第三百七十三條、第三百六十八條、
第三百六十四條、第二百七十三條之一第一項，判決如主文。
本案經檢察官李月治到庭執行職務。
中    華    民    國    98    年    6     月    24    日
                  刑事第二十一庭審判長法  官  蘇隆惠
                                      法  官  許永煌
                                      法  官  曾家貽
以上正本證明與原本無異。
如不服本判決，應於收受送達後10日內向本院提出上訴書狀，其
未敘述上訴之理由者並得於提起上訴後10日內向本院補提理由書
（均須按他造當事人之人數附繕本）「切勿逕送上級法院」。
                                      書記官  任正人
中    華    民    國    98    年    6     月    30    日
附錄本案論罪科刑法條
毒品危害防制條例第10條第1項
施用第一級毒品者，處 6 月以上 5 年以下有期徒刑。


司法院資訊處製作；財團法人民間司法改革基金會備份。
